臺灣宜蘭地方法院刑事判決　　　　　　　 96年度易字第196號
公　訴　人　臺灣宜蘭地方法院檢察署檢察官
被　　　告　丙○○
上列被告因家庭暴力罪之傷害案件，經檢察官提起公訴（96年度
偵字第1203號），本院判決如下：
    主  文
丙○○傷害人之身體，處拘役伍拾日，如易科罰金，以新臺幣壹
仟元折算壹日。減為拘役貳拾伍日，如易科罰金，以新臺幣壹仟
元折算壹日。
    事  實
一、丙○○與丁○○（原名涂維興）為夫妻，為家庭暴力防治法
    第3條第1款所稱之家庭成員，二人感情不睦，丁○○乃返回
    娘家居住。丁○○於民國96年2月13日18時許，為探視女兒
    而前往宜蘭縣蘇澳鎮漁會，但因故與其婆婆乙○○發生拉扯
    ，致受有臉部、頸部、頭皮之表淺損傷，眼除外，有感染；
    軀幹之表淺損傷，磨損或擦傷；髖部、大腿、小腿及踝之表
    淺損傷，背部、右腕、兩膝挫傷、頸部損傷等傷害（乙○○
    傷害部分，未據告訴）。嗣於同日21時15分許，丙○○為將
    丁○○當時緊抱於胸前之女兒抱走，竟基於傷害之犯意，以
    右手手肘壓住丁○○頸部，再以左手將告訴人的右手腕由內
    向外推開之方式，抱走女兒，致丁○○頸部、右腕之傷害加
    遽。
二、案經丁○○訴由宜蘭縣警察局蘇澳分局報由臺灣宜蘭地方法
    院檢察署檢察官偵查起訴。
    理  由
一、訊據被告固坦承於96年2月13日21時15分許，為將告訴人丁○○抱於胸前之女兒抱走，而以手架住告訴人之脖子後，再
    扳開告訴人之手而抱走女兒之事實，惟矢口否認傷害犯行，
    辯稱：並未打告訴人，告訴人所受之傷害係告訴人與乙○○
    拉扯時所造成云云。惟查：
（一）被告於警詢時陳稱：其在蘇澳漁會對面叔叔家看見告訴人
      抱著女兒，被告家人與告訴人在談話，不久其母乙○○到
      現場，告訴人對乙○○大小聲，便走過去，怕女兒嚇到，
      要把女兒抱過來，而與告訴人發生拉扯等語（詳警卷第2
      頁），已承認有與告訴人發生拉扯之事實。且告訴人於警
      詢及偵查中均指陳：被告有以右手肘壓住其脖子等語（詳
      警卷第5頁、偵卷第9頁），核與目擊證人即被告之母乙○○於審理中證稱：「當時告訴人坐在階梯上，雙手在胸前
      抱住小孩，丙○○用手撥開告訴人的手」等語（詳本院卷
      第24頁）「（問：丙○○是否應該要用力，才能扳開告訴
      人的雙手？）是的」等語（詳本院卷第25頁）；及目擊證
      人即被告之嬸嬸甲○○所證稱：當時告訴人坐在階梯上，
      女兒抱在告訴人的胸前左側，當時告訴人將女兒抱得很緊
      ，被告的右手手肘有壓著告訴人的脖子前面，然後用左手
      將告訴人的右手腕，由內而外推開等語（詳本院卷第27頁
      ）相符，足證被告為要抱走女兒，確實有用力抵住告訴人
      脖子之事實。再告訴人之頸部有損傷、右腕有挫傷之事實
      ，亦有馬偕醫院診斷證明書及急診病歷在卷可稽（詳警卷
      第11頁、偵卷第11-14頁），足證被告確有傷害告訴人之
      事實。至於證人乙○○、甲○○均陳述：被告係稍微抵住
      告訴人之脖子，而未傷害告訴人云云，惟證人乙○○及甲○○既均證稱告訴人將小孩抱得很緊，則被告欲將小孩抱
      走，係違反告訴人之意願下所為，自須以較大之力道，方
      能抱走小孩，故證人乙○○、甲○○上開所陳，均係迴護
      被告之詞，而無可採信。綜上，被告所辯，不足採信。本
      件事證明確，被告犯行，應堪認定。
（二）另檢察官以被告之傷害行為，致告訴人受有臉部、頸部、
      頭皮及軀幹之表淺損傷，髖部、大腿、小腿及踝表淺損傷
      ，背部、腕、膝挫傷云云。惟查告訴人與乙○○於96年2
      月13日18時許，即先與乙○○發生爭執，乙○○抓住其右
      手，一直摔來摔去，並將其推倒之事實，業據告訴人所陳
      明（詳警卷第5頁、偵查卷第9頁），且證人乙○○於警詢
      時陳稱：有與告訴人發生拉扯，並因以為告訴人要從皮包
      內拿出東西，而抓住告訴人之手及皮包，告訴人則踢乙○○，並咬乙○○之手等語（詳警卷第9、10頁）；及證人
      甲○○於審理中證稱：告訴人與乙○○扭打在地上，兩人
      互抓對方的手，乙○○屁股坐在地上，告訴人則好像是跪
      著等語（詳本院卷第27頁）相符。而從告訴人與證人乙○○、甲○○上開陳述、證述觀之，告訴人所受臉部、頸部
      、頭皮及軀幹之表淺損傷，髖部、大腿、小腿及踝表淺損
      傷，背部、腕、膝挫傷等傷害，應係告訴人與乙○○兩人
      拉扯所致。至證人陳雯怡於偵查中證稱：當晚伊與告訴人
      聊天後離開現場，約一、二十分鐘後折返，看到告訴人在
      地上哭，說小孩還她，並看到告訴人之牛仔褲有破洞，沾
      了灰等語，並於告訴人稱：「證人當時有看到我的牛仔褲
      左膝、我左腳、左手流血，這些還是陳雯怡告訴我的」等
      語（詳偵查卷第24頁）。惟證人陳雯怡19時許到現場，與
      告訴人聊天約半小時後離去，於一、二十分鐘後再返回，
      則其折返現場之時間係在晚上8點多，與被告傷害告訴人
      之時間不符，且告訴人於警詢（詳警卷第5頁）或偵查中
      （詳偵卷第9頁），均未曾陳述左腳或或左手有受傷，是
      證人陳雯怡證述所看到告訴人之傷害，應係乙○○與告訴
      人拉扯所致。從而，檢察官以被告之傷害行為，尚造成告
      訴人受有臉部、頸部、頭皮及軀幹之表淺損傷，髖部、大
      腿、小腿及踝表淺損傷，背部、腕、膝挫傷云云，尚屬無
      據，併此敘明。
二、核被告所為，係犯刑法第277條第1項之傷害罪。查被告與告
    訴人丁○○乃屬家庭暴力防治法第3條第1款所稱之家庭成員
    ，是被告對告訴人故意實施家庭暴力行為而成立刑法第277
    條第1項之傷害罪，自屬家庭暴力防治法第2條第2項所稱之
    家庭暴力罪。爰審酌被告自陳係高職畢業之智識程度，與告
    訴人之婚姻仍在存續中，並有4歲之女兒待扶養，及為抱走
    女兒，竟強加腕力致告訴人受傷，且事後否認犯行，亦未與
    告訴人達成和解等等一切情狀，量處如主文所示之刑，並諭
    知易科罰金之折算標準。末查被告犯罪之時間，係在96年4
    月24日之前，依中華民國九十六年罪犯減刑條例第2條第1項
    、第7條、第9條之規定，應減其宣告刑二分之一，故減為拘
    役25日，並諭知易科罰金之折算標準。
據上論斷，應依刑事訴訟法第299條第1項前段、284條之1，刑法
第277條第1項、第41條第1項前段，刑法施行法第1條之1、中華
民國九十六年罪犯減刑條例第2條第1項第3款、第7條、第9條，
判決如主文。
本案經檢察官沈念祖到庭執行職務。
中　　華　　民　　國　　96　　年　　7 　　月　　24　　日
                  刑事第二庭  法  官  張育彰
以上正本證明與原本無異。
如不服本判決應於收受本判決後10日內向本院提出上訴書狀，並
應敘述具體理由。若未敘述理由者，應於上訴期間屆滿後20日內
向本院補提理由書狀(均須按他造當事人之人數附繕本)。
                              書記官　林慶生
中　　華　　民　　國　　96　　年　　7 　　月　　26　　日
附錄本案論罪科刑法條全文
刑法第277條第1項
傷害人之身體或健康者，處三年以下有期徒刑、拘役或一千元以
下罰金。
